臺灣高等法院刑事判決　　　　　　　　　　　　九十二年度上更(二)字第六七七號
　　上　訴　人　臺灣新竹地方法院檢察署檢察官
　　被　　　告　戊○○
　　指定辯護人　本院公設辯護人 甲○○
右上訴人因被告強盜案件，不服臺灣新竹地方法院九十年度訴字第二０七號，中華民
國九十一年五月三十日第一審判決（起訴案號：臺灣新竹地方法院檢察署八十九年度
偵字第四七一二號、第六六二五號），提起上訴，經判決後，由最高法院第二次發回
更審，本院判決如左：
    主  文
上訴駁回。
    理  由
一、公訴意旨略以：被告戊○○夥同乙○○ (按乙○○另由原審八十九年度訴字第四
    九七號就強盜部分判處有期徒刑八年六月確定），共同基於為自己不法所有之概
    括犯意聯絡，連續於下列 (一）（二），及被告戊○○另於 (三），所示之時間
    、地點、方法，致使他人不能抗拒，而強取財物：
（一）與乙○○，共同於八十九年六月四日四時許，駕駛紅色箱型車，在桃園縣楊梅
      鎮臺一線五三公里六百公尺處，見僅一部機車前行，即以超車強將辛○○所騎
      乘後搭載丁○之機車逼至路旁之方式，攔下機車後，由乙○○持西瓜刀下車
      前向黃女、林女二人稱：我們要搶劫等語。持西瓜刀強迫黃、林二人上車，致
      使黃女、林女二人不能抗拒，強取辛○○所有摩托羅拉ＣＤ九二八行動電話一
      支、心型戒指一只、現金新臺幣 (下同)一千五百元、強取丁○外套一件、
      金項鍊一條，乙○○見黃女皮包內尚有提款卡，並駕車前往楊梅鎮○○路一四
      ○號玉山銀行處，脅迫稱：若耍花樣，就殺掉丁○等語，逼迫辛○○提領七
      千元，辛○○於交付七千元後，乙○○交還一千元於辛○○，再載黃、林二人
      回至前述強劫地點對面下車，隨即駕車離去，被告戊○○、乙○○二人強盜辛○○所有摩托羅拉ＣＤ九二八手機壹隻、心型戒指一只、現金七千五百元、強
      取丁○外套一件、金項鍊一條後逃逸，並朋分花用所強盜財物。
（二）與乙○○，共同於八十九年七月三日晚上十時許，駕駛灰色轎車，在新竹市○○區○○路二○○巷附近，以超車強將庚○○所騎乘機車逼至路旁，同上述相
      同方式攔下機車後，由乙○○持長尖刀下車前向庚○○，強押庚○○上車，被
      告戊○○並持水果刀抵住庚○○的腳，乙○○持長尖刀抵住庚○○的腰，致使
      庚○○不能抗拒，即強取搜括庚○○所有皮包，內有摩托羅拉Ｖ二一八八型式
      行動電話一支、ＮＯＫＩＡ行動電話一支、身上金項鍊一條、戒指二個，乙○○見陳女尚有提款卡，又駕車前往新竹市○○路第三信用合作社，逼迫庚○○
      提領五千元，再載庚○○回至前述強劫地點，隨即駕車離去，被告戊○○、乙○○二人強盜庚○○所有行動電話二隻、金項鍊一條、戒指二個，現金五千元
      後，並朋分花用所強盜財物。
（三）另被告戊○○夥同姓名年籍不詳之人，共同基於意圖為自己不法所有之犯意，
      於八十九年六月九日三時二十分許，駕駛深紅色箱型車，在新竹縣竹北市○○○路一九一九巷口處，以超車強將丙○○所騎乘機車逼至路旁，同上述相同方
      式攔下機車後，由被告戊○○持長刀下車前向丙○○作揮砍狀，使丙○○驚嚇
      不支坐臥在地，致使丙○○不能抗拒，強取丙○○所有皮包，內有
      保卡、現金一千元左右、呼叫器一個、手機一支及身上之金項鍊一條等財物，
      得手後離去。因認被告戊○○連續涉有懲治盜匪條例第五條第一項第一款之普
      通強盜罪嫌。
二、按事實之認定，應憑證據，如未能發現相當證據，或證據不足以證明自不能以推
    測或擬制之方法，為裁判基礎。至認定犯罪事實，所憑之證據，雖不以直接證據
    為限，間接證據亦包括在內，然無論直接或間接證據，其為訴訟上之證明，須於
    通常一般之人均不致於有所懷疑，而得確信其為真實之程度者，始得據之為有罪
    之認定，倘其證明尚未達到此一程度，而有合理性懷疑之存在時，即無從為有罪
    之認定（最高法院四十年臺上字第八十六號、七十六年臺上字第四九八六號判例
    意旨參照）。又利用共同被告之共犯之自白或其他不利於己之陳述，為認定被告
    犯罪之證據，不特與利用被告自己之自白作為其犯罪之證明同有自白虛偽性之危
    險，亦不免有嫁禍於被告而為虛偽供述之危險。故就刑事訴訟法第一百五十六條
    第二項之立法意旨觀之，非共同被告之共犯之自白或其他不利於己之陳述，固得
    作為認定被告犯罪之證據，但不得作為有罪判決之唯一證據，仍應調查其他必要
    之證據，以察其是否與事實相符，亦即仍須有補強證據以擔保該共犯自白之真實
    性，始得採為斷罪之依據，並非絕對可由法院自由判斷該共犯之自白或不利於己
    之陳述之證明力，若不為調查，而專憑此項供述據為被告犯罪事實之認定，即與
    上開規定有違（最高法院九十一年度台上字第三三六六號判決參照）。再被害人
    之陳述如無瑕疵，就其他方面調查又與事實相符，固足採為科刑之基礎，倘其陳
    述顯有瑕疵，難認與事實相符，尚難遽採為論罪科刑之根據 (最高法院五十二年
    度臺上字第一三○○號、六十一年臺上字第三○九九號判例意旨參照）。
三、公訴人認被告戊○○涉有強盜犯行，無非係以：被告對於使用之贓物即行動電話
    之來源，前後供述不一。且被害人辛○○、丁○、庚○○、丙○○於警、偵訊
    中之指訴被強盜情節甚詳，核與另被告乙○○供陳渠與被告戊○○共同強盜他人
    財物相符。此外，並有扣案行動電話四支、通聯紀錄等為其論據。
四、訊據被告戊○○則堅決否認有強盜犯行，辯稱：其自八十八年間起至九十年二月
    二十日止均在新竹縣湖口鄉○○路旁設攤賣水果，經常遭管區警員取締並開具違
    規罰單，且須於每天凌晨三、四時許到中壢青果市場批購水果補貨，每天晚上賣
    至十一時左右收攤，無可能於上揭時、地強盜被害人辛○○、丁○、庚○○、
    丙○○等財物；實因乙○○與伊合夥賣水果，曾出資七萬元嗣後要伊返還，為伊
    拒絕；且乙○○於盜匪案件收押後，復要其配偶向伊催討，亦經伊拒絕，戊○○
    始會懷恨誣指伊共犯（一）（二）強盜犯行，而本件被害人均未能明確指證伊有
    參與上開強盜犯行，即難以伊執有乙○○所交付被害人辛○○、庚○○之行動電
    話三支，及向綽號「阿龍」之男子購買丙○○之行動電話一支，認伊有參與強盜
    犯行，至伊送法務部調查局測謊，被研判有說謊，惟伊從未曾接受測謊，測謊時
    心情難免會緊張，致有情緒波動情形，故其測謊結果縱使有情緒波動反應，亦難
    以此認定伊有參與本件盜匪犯行等語。
五、經查：
（一）卷查乙○○於其另案被訴之強盜案件第一審審理（原審九十一年度訴字第四九
      七號卷第九八頁、第九九頁、第一四三頁、第一四四頁、第一五七頁）及本案
      偵查中雖陳稱：「我曾於八十九年六月四日凌晨四時許與戊○○一起行搶，並
      於七月三日晚上十時許與戊○○以同一手法再次行搶」等語 (詳八十九年度偵
      字第六六二五號偵查卷第七十四頁反面至第七十五頁反面、第九十二頁反面；
      即八十九年度偵字第四七一二號卷第九七頁背面九十年二月二十日訊問筆錄)
      ，雖均指認被告係與其共同作案之人。但乙○○於本案第一審九十年五月二日
      調查時已改稱：因被告戊○○積欠其七萬元不還，又對伊配偶態度不佳，伊為
      報復而誣指被告戊○○，警方查獲之行動電話三支係伊作案後交予被告等語（
      見第一審卷第三十一頁、三十二頁）。嗣於同年月十六日第一審訊問時改稱：
      伊係與綽號「阿狗」者共同犯案，因伊向被告戊○○要錢未果，故寫信（指八
      十九年度偵字第六六二五號偵查卷第八十二頁至八十五頁所附指上訴人戊○○
      為強劫共犯之信函）恐嚇被告等語（見第一審卷第六十頁台灣新竹看守所影印
      提供檢察官為辦案參考）。九十年五月二日則稱：「我有一段時間有精神上的
      壓力，因為被告戊○○跟我借二萬元和五萬元要賣水果，我太太去向被告討七
      萬元，他不還錢，我心不平，就生氣，就寫一張自白書，說『阿狗』（註：與
      乙○○一同犯案之人）就是被告，那時，我只是要報復被告，『阿狗』的名字
      ，我不知道，『阿狗』會打電話給我，他住在臺北。」、「（問：行動電話三
      支，為何在被告戊○○那邊？）答：這三支是我做案所得的，是八十九年七月
      份得到的，我三支電話都交給被告，我先給他一支，我在楊梅作案時，搶到一
      支大哥大，後來又給他二支，我確定我拿三支手機給被告，我跟他說是我朋友
      給我的，並沒有說是那個朋友。」等語（見原審卷第三一頁至第三三頁九十年
      五月二日訊問筆錄）。嗣後於本院前審九十二年五月二十六日訊問時又改稱：
      伊係與綽號「阿狗」之男子共同強劫，並非與被告一同作案等語（見本院上更
      （一）卷第八十六頁）；嗣於本院本審中證稱：「沒有與被告去搶錢這回事。
      」、「（曾經拿三支的行動電話給被告）我是告訴他說該手機都是朋友送給我
      的，我看他在賣水果有使用手機的需要。」（見本審九十二年十二月九日審判
      筆錄）。是乙○○之供詞反覆不一，則乙○○就被告戊○○有無於上開時地與
      其共同強盜被害人辛○○、丁○及庚○○財物之經過，前後所供既大相逕異
      ，難謂毫無瑕疵，不足採為被告戊○○犯罪之證據。
（二）至於被害人之供述：被害人辛○○於警訊中陳稱：「我當時由湖口經臺一線
      往楊梅方向行駛，當時機車後載我學妹丁○，騎至被搶地點時，突然一輛紅
      色廂型車轉彎橫放擋住我去路，然後較高年齡較大持西瓜刀那位歹徒，就下車
      就向我們說，我們要搶劫，持著西瓜刀叫我們上廂型車，上廂型車後他就主動
      拿走我的行動電話一支及皮包內現金一千五百元、手上心型戒指一只、然後拿
      走丁○外套一件及金項鍊一條，持西瓜刀那位歹徒看到我皮包內還有提款卡
      ，又叫我帶他們去提款，並問我存款還有多少，我回答還有七千元左右，我就
      帶他們到楊梅分局附近好像一家叫玉山銀行的去提領七千元，他們車停旁邊叫
      我一人去提領，丁○留在車上，持西瓜刀歹徒叫我不要耍花樣，不然就殺掉
      丁○，我沒有辦法只好照他指示提領七千元交給他，他還我一千元，就載我
      們回被搶劫地點對面車道下車，他們就往新竹方向行駛，而乙○○就是我講的
      較高年齡較大持西瓜刀的歹徒，另駕車之歹徒比較少說話，而且我對他沒有什
      麼印象了。」等語 (詳八十九年度偵字第四七一二號偵查卷第五十三頁及反面
      ) ；被害人丁○於警訊中亦稱：「乙○○就是持西瓜刀較高的那位歹徒，
      另駕駛歹徒沒有持兇器，也沒有講什麼話，特徵我沒有辦法形容，但是給我看
      到本人或許我可以認得出來」等語 (詳同前偵查卷第五十六頁及反面)；被
      害人庚○○於警訊中陳稱：「我當時騎機車由新竹市○○路往南寮方向行駛，
      至海埔新生地時發現有一輛轎車一直跟蹤我，我就加速的行駛，至新竹市○○
      區○○路二○○巷口時，歹徒直接將轎車切到我機車前面，將我逼停下來，我
      就先開口問什麼事 (歹徒兩人尚未下車)，坐在前座的歹徒 (經指認為乙○○)
      即持長的尖刀衝向我，拉住我左手並將我押到他們車上前座，然後車上駕駛的
      歹徒用水果刀抵住我的腳，另拉住我的手那位歹徒用長的尖刀抵住我的腰部，
      當時我被他們兩押在前座中間時，持長尖刀的歹徒看已經控制我了，即下車把
      我放在機車上的皮包拿到車上，即搜括了皮包內兩支行動電話後，兩支刀子還
      是抵住我，持長尖刀較高的那位歹徒，就叫我趕快把身上的項鍊及戒指拔下來
      ，我害怕他們會殺我，我就把身上的金飾全部拿給乙○○後，駕駛的歹徒就叫
      我去提款給他們，我就被押在車上帶著他們去新竹市○○路第三信信用合作社
      ，到達後他們叫我自己下車去提領了五千元交給他們後，又用原車把我載回事
      發地點放我下車，然後他們就往延平路方向行駛，歹徒駕駛之轎車車號我因害
      怕緊張沒有記住」等語 (詳同前偵查卷第五十頁反面、第五十一頁）；被害
      人丙○○於警訊時則陳稱：「我是於八十九年六月九日三時二十五分左右在新
      竹縣竹北市○○○路一九一九巷口遭行搶的，行搶歹徒有二個人，年約三十多
      歲，（行搶之人）身高約一百六十公分，理小平頭，臉型瓜子臉，個子瘦小，
      上衣為淺色休閒服，下身是深色褲子。」等語（見同前偵查卷第九頁反面）。
      按警訊當時距被害人遭強盜財物時日最為接近，被害人記憶最清晰，且未受任
      何外在因素影響及誤導，所為之指訴應較為可採，惟被告身高為一百五十七公
      分、為警查獲時頭髮燙捲，並無理成平頭等情，既有被告為警查獲時所拍攝之
      照片一幀附卷為憑（見八十九年度偵字第六六二五號偵查卷第二十一頁），是
      被害人辛○○、丁○及庚○○於警訊時既僅指訴係遭乙○○強盜財物，而未
      提及被告亦有參與犯案，且被害人丙○○於警訊時指訴行搶歹徒之特徵亦與被
      告顯然不符。
（三）又被害人辛○○、丁○嗣於偵訊時亦稱：無法確認被告是當天行搶之人，因
      為當天在車上很暗，他未下車也沒講話等語（見八十九年度偵字第四七一二號
      偵查卷第八十頁反面）；證人丁○於本院審理時亦稱：無從辨認歹徒（見本
      院九十二年十二月九日審判筆錄）。而被害人丙○○於偵訊時亦稱：被告身高
      大概像強取其財物之歹徒，惟臉因為背光沒有看很清楚等語（見八十九年度偵
      字第六六二五號偵查卷第一○三頁）。至被害人庚○○於偵訊時雖稱：其覺得
      被告戊○○身高很像，側面也有像，但聲音不夠兇等語，而經檢察官當庭諭知
      被告大聲朗誦：「不要緊張，他剛犯一件案子，現在在跑路」之話語後，被害
      人庚○○則稱：歹徒聲音蠻兇的很像，另外當天他有用手抓住我，他當庭舉手
      很像，確信度百分之百是與乙○○一起犯案之人等情（見八十九年度偵字第四
      七一二號偵查卷第八十頁反面）；惟被害人庚○○於原審調查時則稱：「（問
      ：是否可以指認開車的人？）答：我已經指認過了。當時我坐在乙○○和開車
      人的中間，二個人都有拿刀架著我。」、「（問：他們二個人有無對你作其他
      的動作？)答：無。」、「（問：是否可以指認庭上之被告即為開車之人？)答
      ：我在檢察官那邊是聽被告的聲音指認的，因為案發時，他一直在講話。」、
      「 (問：開車的那個人在案發時，講話內容為何？)答：叫我不要怕、不要叫
      ，說不會對我怎麼樣，大部份是開車的人講的。」、「（提示被告相片，並問
      ：是否即是這個人為開車的人？）答：案發時，我因為害怕所以都低著頭，但
      是聽他的聲音可以確認。」、「（問：開車的人講話是否很兇？）答：是的。
      」、「原審當庭令被告講『不要害怕、把錢拿出來、不會對你怎樣』（臺語）
      數次，並問：被告現在所講是否與案發當時所講的相同？）答：偵訊時很兇、
      很簡潔、很像，現在又不像了。跟之前所講的不一樣。他現在跟偵查時講的不
      一樣。」、本院再次命被告講『你不要怕、不要看（臺語）』數次後，則稱：
      「和當時講的不像，但是體型很像。」等語（見原審卷第八二頁第八三頁至第
      九十年五月三十日訊問筆錄)，已就被告當日並無對其作其他動作，且被告聲
      音與案發當時所講不同等情，予以陳述明確。從而，被害人辛○○、丁○及
      丙○○於偵訊時既表示不能指認被告戊○○即係上開時日強盜之歹徒，且被害
      人庚○○於偵訊時既係依被告聲音及舉手動作指認被告戊○○，惟於原審調查
      時改稱被告講話聲音與案發當時所講不同等語，足見被害人庚○○前後指認被
      告，並非確認；參以被害人庚○○於突遭攻擊，於驚慌之際，能否清楚記憶歹
      徒長相及談話聲音，亦屬存疑，何況其於偵訊被告戊○○既經提解到場；所為
      之指認本有先入為主之主觀意念，且所指認又前後不符，自難憑被害人庚○○
      上開指訴，採為不利於被告之認定。
（四）被害人丙○○於警詢時指證作案之歹徒係理「小平頭」等語（見八十九年度偵
      字第四七一二號偵查卷第八頁反面）。被告戊○○則辯稱伊未曾理過小平頭，
      係燙頭髮等語。而乙○○於原審亦陳稱：被告戊○○當時之髮型為「長長的有
      燙成捲捲」等語（見本院更（一）卷第八十六頁）。且觀之卷附被告戊○○被
      逮捕時之照片，其髮型並非小平頭（似屬略長之髮型），而該照片稱證人饒榮
      煥係八十九年八月十九日所拍攝，亦經警員饒榮煥於原審證述在卷（見八十九
      年度偵字第六六二五號偵查卷第二十五頁，本院更（一）卷第三十七頁反面）
      。證人己○○○於本院九十三年三月三十日審理中亦證稱：被告在賣水果認識
      ，被告賣水果的時候頭髮都是綁著，因為我當時有笑過他男人留長髮還綁起來
      而且他人矮矮這樣很難看（特別注意）。上開照片係上訴人於八十九年八月十
      八日（按應係同年月十九日之誤）拍攝，與丙○○於同年六月九日被強盜之時
      間雖相隔二個月餘，被告即使應有充裕時間變更其髮型云云。惟該照片所示上
      訴人之頭髮顯較「小平頭」為長，若被告戊○○於六月九日案發時係留「小平
      頭」，依一般人頭髮生長速度，應無可能於八十九年八月十九日（拍攝上開照
      片時）生長成如上開照片所示之頭髮長度。
（五）且乙○○於八十九年七月三日晚上十時許，與另一人駕駛灰色轎車，在新竹市
      香山區○○路二○○巷附近，以超車強將被害人庚○○所騎乘機車逼至路旁攔
      下機車後，由乙○○持長尖刀下車強押被害人庚○○上車，另一人並持水果刀
      抵住被害人庚○○的腳，乙○○則持長尖刀抵住被害人庚○○的腰，強取搜括
      被害人庚○○所有皮包內之財物，復見被害人庚○○皮包內尚有提款卡，又駕
      車前往新竹市○○路第三信用合作社，逼迫被害人庚○○提領五千元，再載被
      害人庚○○人回前述強劫地點，隨即駕車離去等情，既經乙○○供承不諱，核
      與被害人庚○○指訴遭強盜情節相符，而於當日晚間十時十六分許確有人持被
      害人庚○○提款卡在新竹市○○路二八二號新竹市第三信用合作社提領五千元
      乙節，亦有被害人庚○○當日提款紀錄資料附卷可稽（見原審卷第二五四頁）
      。惟依被告戊○○所使用電話號碼0000000000號行動電話通話紀錄
      顯示，被告之行動電話曾於八十九年七月三日晚間十時三十三分許，使用新竹
      縣湖口鄉○○路一九○號基地臺設施與電話號碼0000000000號電話
      行動聯繫，既有通話紀錄資料為憑（見八十九年度偵字第六六二五號偵查卷宗
      第四十二頁），足見被告戊○○於當日晚間十時三十三分許應係在新竹縣湖口
      鄉○○路附近使用上開行動電話對外通話無疑，是被告戊○○如有與乙○○於
      當日晚間十時許，在新竹市○○區○○路二○○巷附近共同強盜被害人庚○○
      財物，並於當日晚間十時十六分許強押被害人庚○○前往新竹市○○路二八二
      號提款後，再載被害人庚○○返回原處後離去，則被告戊○○能否於當日晚間
      十時三十三分旋即駕車抵達新竹縣湖口鄉○○路，亦非無疑。
（六）被告戊○○辯稱其自八十八年間起至九十年二月二十日止均在新竹縣湖口鄉○○路旁設攤賣水果，經常遭管區警員取締並開具違規罰單，且須於每天凌晨三
      、四時許到中壢青果市場批購水果補貨，每天晚上又須賣至十一時左右收攤等
      情；經查被告曾因在路邊設攤位賣水果，遭警取締舉發違規一節，有經警舉發
      違反道路交通管理事件通知單影本可憑（見原審卷第四三頁）；並據證人李玉
      輝於原審到庭結證：「被告在我隔壁賣水果，我賣椰子、甘蔗，認識他是在八
      十八年年底，他是在八十八年年底開始賣，我之前就開始賣。在成功路和達生
      路交叉口，在高架橋下面，算是成功路。我平常是九點到十點開始賣，賣到晚
      上九點或是十點，我每天都去賣，只是有時候會比較晚去。我沒有看過被告休
      息，被告每天都有去賣，且他賣得很晚，發電機發動會吵到鄰居，那邊的住戶
      會講，被告賣到那麼晚。被告實際上賣到幾點我不知道，我聽房東講，被告常
      常賣到十二點，因為我常常九點多或是十點多久回去了，有時候我比較早走，
      我不會知道被告幾點走，但是可以確定是被告每天都有去賣。」等語綦詳（見
      原審卷第五三頁至第五五頁）。且經證人葉斯隆於原審到庭結證：「我認識被
      告一、二年，因為被告來跟我批貨，批香蕉，被告幾乎每天都有來批貨，因為
      香蕉不能擺太久，隔日後，香蕉就會特別黃，所以幾乎每天都有補新貨，因為
      每天拿的量不多，如果賣不完，放太多天會壞掉，頂多可以放一、二天，被告
      約在凌晨三點多來跟我批貨，我都是看到他一個人來批貨。」等情綦詳（贍見
      原審卷第五六頁至第五七頁九十年五月十六日訊問筆錄），則被告戊○○辯稱
      忙於水果生意，未與乙○○於上開時地強盜被害人財物，要非無據。
（七）又原審將被告戊○○經送請法務部調查局測謊，控制問題法、混合問題法鑑定
      結果，認為對１、扣案之手機係向「阿龍」購買；２、其未曾與乙○○作案等
      問題呈情緒波動反應，研判有說謊云云（見原審卷第一五二頁）。然測謊鑑定
      ，係依一般人在說謊時，會產生遲疑、緊張、恐懼、不安等心理波動現象，而
      以科學方法，由鑑定人利用測謊儀器，將受測者之情緒波動反應情形加以紀錄
      ，並分析判斷受測者之供述是否違反其內心之真意而屬虛偽不實之一種鑑定方
      法，只要在實施鑑定之人具備專業之知識技能，復基於保障緘默權而事先獲得
      受測者之同意，所使用之測謊儀器及其測試之問題與方法又具專業可靠性時，
      該測謊結果，非無證據能力，但測謊結果之證明力如何，則因少數人在心情緊
      張情況下，會影響測謊結果之判斷，使測謊之正確率並未達百分之百，故測謊
      結果僅得為輔助法院形成心證之資料而已，不得作為有罪判決之唯一證據。而
      對被告戊○○測謊之結果，雖研判被告戊○○有說謊，惟本件除該測謊鑑定外
      ，被害人辛○○、丁○、庚○○、丙○○等及乙○○所述，因存有重大瑕疵
      ，復不能證明與事實相符，不得採為不利被告之證據，已如前述，即難以上開
      測謊結果，作為被告戊○○犯罪之唯一論據。
（八）綜上所述，被告戊○○固持有被害人辛○○、庚○○及丙○○遭強盜行動電話
      ，惟其持有之原因有多端，如收受或故買贓物等，即難僅憑扣案之行動電話採
      為不利於被告戊○○參與強盜之認定。又被害人辛○○、丁○及庚○○於警
      訊時既僅指訴行動電話係遭乙○○強盜財物，而未確切提及被告戊○○亦有參
      與犯案，且被害人丙○○於警訊時指訴行搶歹徒之特徵亦與被告戊○○顯然不
      符，嗣被害人庚○○於偵訊時依被告戊○○聲音及舉手動作指認被告戊○○，
      既與其於原審法院調查時改稱被告戊○○聲音與案發當時所講不同等語，前後
      不符，自難憑被害人等上開指訴，遽認被告戊○○有上開強盜行為。另證人乙○○就被告戊○○有無於上開時地與其共同強盜被害人辛○○、丁○及庚○○財物之經過，前後所供既大相逕庭，且所述亦有諸多與經驗法則不符之處，
      存有重大瑕疵，尚難採信。此外，復查無其他積極證據足以證明被告有何上開
      強盜犯行，不能證明被告戊○○犯罪。
五、原判決以不能證明被告戊○○犯罪而為無罪之諭知，並無不合，檢察官上訴意旨
    以仍以犯罪事實業據被害人辛○○、丁○、庚○○、丙○○於警、偵訊中指訴
    綦詳；與被告乙○○曾供陳共同與被告戊○○強盜他人財物；並有扣案行動電話
    四支、通聯紀錄可稽；被告於原審審理中經送測謊亦認有說謊反應等等；指摘原
    判決不當，惟本院就上開各節均不足認定被告參與犯罪，已如前述，檢察官上訴
    為無理由，應予駁回。
六、至發回意旨又以：卷查乙○○於其另案被訴強盜案件第一審調查及審理時，均指
    證被告戊○○有夥同伊於八十九年年七月十四日凌晨四時三十分許，共同強盜壬○○財物之事實。被害人壬○○於該案第一審調查時，亦迭次指證被告戊○○係
    與乙○○共同強劫伊財物之歹徒等語（見台灣新竹地方法院八十九年度訴字第四
    九七號影印卷第二十五頁、二十六頁、三十二頁、四十四頁、六十頁）。而該案
    件第一審判決亦認定被告戊○○係與乙○○共同強劫壬○○財物之共犯，有台灣
    新竹地方法院八十九年度訴字第四九七號判決書一份附卷可稽（見第一審卷第一
    ０七頁至第一一二頁）。究竟被告戊○○有無夥同乙○○共同強劫壬○○之財物
    ？若有，該部分與本案有無裁判上一罪關係？是否為起訴效力所及？本院查：
（一）在臺灣新竹地方法院檢察署檢察官八十九年度偵字第四八一一號不起訴處分書
      中，係以被告戊○○之弟弟施鴻謙為犯罪嫌疑人，經檢察官縝密之偵查，經將
      被告施鴻謙及戊○○之毛髮，與採集自『小狗』作案用之三Ｆ｜四五Ｏ七號自
      小客車上毛髮，送內政部警政署刑事警察局、法務部調查局作ＤＮＡ比對鑑定
      ，結論為：車上毛髮三根之粒腺體ＤＮＡ與被告施鴻謙及戊○○之毛髮粒腺體
      ＤＮＡ序列不符，其餘毛髮則未檢出型別，有內政部警政署刑事警察局鑑驗書
      、法務部調查局鑑定通知書各一份在卷可佐，是本件並無充分之證據證明被告
      施鴻謙或其兄戊○○（不另簽分偵辦），即是與乙○○共同作案之綽號『小狗
      』男子。是被告戊○○　否認參與此部分之犯罪，尚非全然無據。
（二）本案起訴部分既經判決無罪，已如前述，則就被告是否涉及強盜壬○○一節，
      即與本案無裁判上一罪關係，附此敘明。
據上論斷，應依刑事訴訟法第三百六十八條，判決如主文。
本案經檢察官朱兆民到庭執行職務。
中　　　華　　　民　　　國　　九十三　　年　　　四　　　月　　 二十 　　日
                              臺灣高等法院刑事第八庭
                                  審判長法  官  陳  祐  治
                                        法  官  陳  晴  教
                                        法  官  王  炳  梁
右正本證明與原本無異。
檢察官如不服本判決，應於收受送達後十日內向本院提出上訴書狀，其未敘述上訴之
理由者並得於提起上訴後十日內向本院補提理由書（均須按他造當事人之人數附繕本
）。
被告不得上訴。
                                        書記官  潘　大　鵬
中　　　華　　　民　　　國　　九十三　　年　　　四　　　月　　二十一　　日
